---
title: "Trabajo Práctico Final - TAA"
author: "Adrian Pablo Cafa"
date: "7/12/2019"
output: pdf_document
---

```{r setup, include=FALSE}
knitr::opts_chunk$set(echo = TRUE)
```

```{r eval=FALSE}
# Ejercicio 1 – Aprendizaje Supervisado

En este ejercicio se pide comparar 2 modelos de predicción sobre los movimientos de
un robot. Primero se realiza un Análisis Exploratorio de los Datos para entender la
base, luego se particiona la base en un conjunto de entrenamiento y uno de testeo,
después con estos conjuntos se realiza un modelo de SVM y un modelo de Naive Bayes
(con la librería e1071) y finalmente se comparan las mediciones de la performance de
ambos modelos (con la librería caret).
```

```{r eval=FALSE}
Parte A – Análisis Exploratorio de los Datos
```

```{r eval=FALSE}
1) Abra la base sensor_readings_24.data del repositorio UCI en la página
https://archive.ics.uci.edu/ml/datasets/Wall-Following+Robot+Navigation+Data
Indique de qué trata el problema
```

El dataset contiene los valores brutos de las mediciones de 24 sensores de ultrasonido y la etiqueta de clase correspondiente. 
Las lecturas del sensor se muestrean en una tasa de 9 muestras por segundo.

```{r eval=FALSE}
2) Renombre el archivo sensor_readings_24.data como sensor_readings_24.data.csv y
ábralo en R como “base”
base=read.csv(“sensor_readings_24.data.csv”, sep=”,”, header=FALSE)
```

```{r eval=TRUE}
base=read.csv("sensor_readings_24.data.csv", sep=",", header=FALSE)
dim(base)
```

```{r eval=FALSE}
3) Muestre un head de la base
```

```{r eval=TRUE}
head(base)
```

```{r eval=FALSE}
4) Renombre la variable categórica V25 como “Mov”
names(base)[names(base)=="V25"]="Mov"
Muestre un head de la base con la variable renombrada.
```

```{r eval=TRUE}
names(base)[names(base)=="V25"]="Mov"
head(base)
```

```{r eval=FALSE}
5) ¿Cuántas variables y registros tiene la base? ¿Cuántos registros por clase hay de la
variable a predecir? ¿De qué tipo son las variables?
```

```{r eval=TRUE}
dim(base)
```

```{r eval=FALSE}
La base tiene 5456 registros o filas con 25 variables o colummas
```

```{r eval=FALSE}
Registros por clase de la variable a predecir:
```
```{r eval=TRUE}
summary(base$Mov)
```

```{r eval=FALSE}
La única variable categórica es "Mov", variables discriminadas por tipo:
```

```{r eval=TRUE}
str(base)
```

```{r eval=FALSE}
6) Realice un gráfico de barras de la variable a predecir.
```

```{r echo=TRUE,eval=TRUE}
table(base$Mov)
par(las=2) # make label text perpendicular to axis
par(mar=c(5,8,4,2)) # increase y-axis margin
plot(x = base$Mov,col = rainbow(length(unique(base$Mov))), horiz=TRUE,cex.names=0.8)
```

```{r eval=FALSE}
7) Realice un gráfico de dispersión con 2 variables, y coloréelo según la variable Mov
```

```{r eval=TRUE}
names(base)

plot(base$V5,base$V9,col = rainbow(length(unique(base$Mov))))

```

```{r eval=FALSE}
#Parte B - Conjuntos
```

```{r eval=FALSE}
1) Cargue la librería caret, setee la semilla=101 y particione la base en un conjunto de
entrenamiento y uno de testeo, utilizando la instrucción createDataPartition de la
librería caret. Setee p=0.70. Indique el código R utilizado.
```

```{r echo=T, eval=TRUE}

library(caret)
set.seed(101);particion=createDataPartition(y=base$Mov, p=0.7,list=FALSE)
train=base[particion, ]
test=base[-particion, ]
```


```{r eval=FALSE}
2) Muestre un head, str y un summary del conjunto de entrenamiento y del conjunto de
testeo.
```

```{r eval=FALSE}
head, str y summary del conjunto train:
```

```{r echo=T, eval=TRUE}
head(train)
str(train)
summary(train)
```

```{r eval=FALSE}
head, str y summary del conjunto test:
```

```{r echo=T, eval=TRUE}
head(test)
str(test)
summary(test)
```


```{r eval=FALSE}
3) ¿Cuántos registros quedaron en cada conjunto (entrenaminento y testeo)? ¿Cuántos
registros por clase de la variable Mov quedaron en cada conjunto?
```

```{r eval=FALSE}
# Cantidad de registros y registros por clase en conjunto de entrenamiento:
```

```{r echo=T, eval=TRUE}
dim(train)
summary(train$Mov)
```



```{r eval=FALSE}
# Cantidad de registros y registros por clase en conjunto de testeo:
```

```{r echo=T, eval=TRUE}
dim(test)
summary(test$Mov)
```



```{r eval=FALSE}
#Parte C - SVM
```

```{r eval=FALSE}
1) Cargue la librería e1071 y modele el problema planteado con una Support Vector
Machine con un kernel = (asignado1) , costo = (asignado2) y los parámetros
restantes con los valores por defecto sin cambiar. Indique el código R utilizado.
```

```{r eval=FALSE}

ASIGNADO 1:
Kernel polynomial

ASIGNADO 2:
Costo x defecto
```



```{r echo=T, eval=TRUE}
library(e1071)
svm=svm(iris.Species~.,iris,kernel="polynomial")
plot(svm,iris)
```

```{r eval=FALSE}
2) Calcule la matriz de confusión utilizando la instrucción confusionMatrix de la librería
caret. Muestre una captura de pantalla de los resultados obtenidos.
```

```{r eval=FALSE}
3) ¿Cuántos registros quedaron bien y mal clasificados?
```

```{r eval=FALSE}
4) Calcule el accuracy según la cantidad de registros bien clasificados (indique la fórmula
que usó) y verifique que coincida con el accuracy obtenido por confusionMatrix.
```

```{r eval=FALSE}
5) ¿Cuál fue la sensibilidad y especificidad de cada clase?
```

```{r eval=FALSE}
6) ¿Cuál clase presenta mayor sensibilidad y cuál clase presenta menor sensibilidad?
```

```{r eval=FALSE}
#Parte D – Naive Bayes
```

```{r eval=FALSE}
1) Cargue la librería e1071 y modele el problema planteado utilizando Naive Bayes.
Indique el código R utilizado.
```

```{r eval=FALSE}
2) Calcule la matriz de confusión utilizando la instrucción confusionMatrix de la librería
caret. Muestre una captura de pantalla de los resultados obtenidos.
```

```{r eval=FALSE}
3) ¿Cuántos registros quedaron bien y mal clasificados?
```

```{r eval=FALSE}
4) Calcule el accuracy según la cantidad de registros bien clasificados (indique la fórmula
que usó) y verifique que coincida con el accuracy obtenido por confusionMatrix.
```

```{r eval=FALSE}
5) ¿Cuál fue la sensibilidad y especificidad de cada clase?
```

```{r eval=FALSE}
6) ¿Cuál clase presenta mayor sensibilidad y cuál clase presenta menor sensibilidad?
```

```{r eval=FALSE}
#Parte E - Comparación
```

```{r eval=FALSE}
1) Compare los resultados obtenidos con la SVM y Naive Bayes. ¿Cuál modelo le parece
que resultó mejor?
```

```{r eval=FALSE}
# Ejercicio 2 – Aprendizaje No Supervisado
# Parte A – Análisis Exploratorio de Datos

# 1) Abra la base rock y renómbrela como “base”. Indique de qué trata el problema.
```

```{r eval=TRUE}
base <- rock
```

```{r eval=FALSE}

Este dataset consiste de mediciones de 48 rocas de reservorios de petroleo.

```

```{r eval=FALSE}
# 2) Muestre un head, str y summary de la base. Comente las variables, cantidad de
# registros, etc
```

```{r echo=T, eval=TRUE}
head(base)
```

```{r echo=T, eval=TRUE}
str(rock)
```

```{r echo=T, eval=TRUE}
summary(base)
```

```{r eval=FALSE}
La base de datos consiste en Mediciones de 48 muestras de reservorios de rocas
de yacimientos de petróleo. Es un dataset de 48 filas con 4 columnas, siendo 
las siguientes:

base[, 1] area: área de poros, en píxeles de 256 por 256
base[, 2] peri: perímetro en píxeles
base[, 3] shape: perímetro / sqrt (área)
base[, 4] perm: permeabilidad en mili-Darcies

```




```{r eval=FALSE}
Parte B – Agrupamiento k-means
```

```{r eval=FALSE}
1) Setee la semilla=101 y realice un agrupamiento k-means con Cantidad de Grupos =
(asignado3) (con nstart por defecto). Indique el código R utilizado.


Nota:
ASIGNADO 3:
Grupos 4
```

```{r echo=T, eval=TRUE}

set.seed(101);km=kmeans(base,4)

```

```{r eval=FALSE}
2) Muestre una captura de pantalla de los centroides.

```

```{r echo=T, eval=TRUE}
km$centers #centroides
```

```{r eval=FALSE}
3) ¿Cuántos elementos quedaron en cada grupo?
```

```{r echo=T, eval=TRUE}

km$size

GRUPO_1 = km$size[1]
GRUPO_2 = km$size[2]
GRUPO_3 = km$size[3] 
GRUPO_4 = km$size[4]

GRUPO_1
GRUPO_2
GRUPO_3
GRUPO_4

```

```{r eval=FALSE}
Como se verifica son 4 grupos de clusters con cantidades 17, 7, 17, 7
```

```{r eval=FALSE}
4) ¿A qué grupo pertenece el tercer elemento de la base?
```
```{r eval=FALSE}
Observando los elementos por grupo de cluster:
```

```{r echo=T, eval=TRUE}

km$cluster  

```

```{r eval=FALSE}
Vemos que el tercer elemento corresponde al grupo 1, si quisieramos obtenerlo
directamente podemos directamente ejecutar lo siguiente:
```

```{r echo=T, eval=TRUE}

km$cluster[3]  

```

```{r eval=FALSE}
5) Realice un gráfico con dos variables coloreado por los grupos formados.
```

```{r echo=T, eval=TRUE}
nueva=cbind(base,km$cluster)
head(nueva)

plot(base$area,base$peri,col=km$cluster)

```

```{r eval=FALSE}
6) Determine alguna característica de alguno de los grupos
```


```{r echo=T, eval=TRUE}
km$centers
```
```{r echo=T, eval=TRUE}
boxplot(base,km$cluster)
```

```{r echo=T, eval=TRUE}
pairs(base,col=km$cluster)
```

```{r echo=T, eval=TRUE}
summary(base)
```
```{r echo=T, eval=TRUE}
library(psych)
```

```{r echo=T, eval=TRUE}
describeBy(base,km$cluster)
```



Como observamos, shape y perm no pueden usarse para discriminar diferencias
entre las rocas de los yacimientos dado de que sus medias son muy similares ademas de 
que la variabilidad con respecto al resto es prácticamente nula.



```{r eval=FALSE}
Parte C – Red Neuronal Kohonen
```

```{r eval=FALSE}


1) Transforme la base en una matriz llamada “basesom”
basesom=as.matrix(base)
```

\pagebreak

```{r echo=T, eval=TRUE}
basesom=as.matrix(rock)
basesom
```

```{r eval=FALSE}
2) Cargue la librería kohonen, setee la semilla=101 y realice un agrupamiento con una
Red Neuronal Kohonen con Cantidad de Grupos = (asignado3) y forma “hexagonal”
somgrid(1,cantGrupos,”hexagonal”)
Indique el código R utilizado
```

```{r echo=T, eval=TRUE}
library(kohonen)
set.seed(101);som=som(basesom,grid=somgrid(1,4,"hexagonal"))
```

```{r eval=FALSE}
3) Realice un gráfico con los vectores de pesos de la red
```

```{r echo=T, eval=TRUE}
plot(som,type="codes")
```
```{r eval=FALSE}
4) Realice un gráfico con la cantidad de elementos que quedaron en cada grupo.
```

```{r echo=T, eval=TRUE}
cantidad=plot(som,type="count")
```

```{r eval=FALSE}
5) Muestre una captura de pantalla de los vectores de pesos.
```


```{r echo=T, eval=TRUE}
som$codes
```
```{r eval=FALSE}
6) ¿Cuántos elementos quedaron en cada grupo?
```

```{r echo=T, eval=TRUE}
cantidad
```

```{r eval=FALSE}
Como podemos observar quedaron conformados:
  
Grupo1: 7
Grupo2: 17
Grupo3: 17
Grupo4: 7


```

```{r eval=FALSE}
7) ¿A qué grupo pertenece el tercer elemento de la base?
```

```{r echo=T, eval=TRUE}
names(som)
som$unit.classif[3]
```
```{r eval=FALSE}
Como vemos el tercer elemento de la base pertenece al grupo 3
```

```{r eval=FALSE}
8) Determine alguna característica de alguno de los grupos
```

```{r echo=T, eval=TRUE}
describeBy(base,som$unit.classif)
```


Como podemos observar viendo la media del area el grupo 1 tiene las rocas mas pequeñas, el grupo 2 medianas, el grupo 3 grandes y el 4 gigantes


```{r echo=T, eval=TRUE}
boxplot(base$area~som$unit.classif, main="Area de cada Roca",
   xlab="Numero de grupo", ylab="Área")
```


9) Optativo: Realice un gráfico con dos variables coloreado por los grupos formados.

```{r echo=T, eval=TRUE}
plot(base$area,base$shape,col=som$unit.classif,pch=19,
     main="Gráfico de 2 variables - agrupamiento por Kohonen", 
     xlab="Área", ylab="Shape")
```


